臺灣雲林地方法院刑事判決
110年度訴字第720號
公  訴  人  臺灣雲林地方檢察署檢察官
被      告  李俊賢



指定辯護人  本院公設辯護人許俊雄
上列被告因違反毒品危害防制條例等案件，經檢察官提起公訴（
110年度偵字第4658號），本院判決如下：
　　主　　　文
甲○○犯意圖販賣而持有第一級毒品而混合二種以上毒品罪，處有
期徒刑參年陸月。又以駕駛動力交通工具犯妨害公務執行罪，處
有期徒刑捌月。應執行有期徒刑肆年。
扣案如附表編號1至3所示之毒品（含外包裝袋），均沒收銷燬之
；扣案如附表編號4至6所示之物，均沒收之。
　　事實及理由
壹、犯罪事實：
    甲○○基於各別之犯意，分別為下列犯行：
一、甲○○明知海洛因、甲基安非他命，分屬毒品危害防制條例第
    2條第2項第1、2款所公告列管之第一、二級毒品，不得意圖
    販賣而持有，竟基於意圖販賣而持有第一、二級及混合二種
    以上毒品之犯意，於民國110年6月16日下午8時許，在雲林
    縣○○鄉○○路000號之統一超商崙多門市附近，向真實姓名年
    籍不詳之綽號「黑輪」之人，以新臺幣（下同）105,000元
    之代價，購入詳如附表編號1至3所示之第一、二級及混合二
    種以上之毒品而持有之（重量各詳如附表編號1至3所示），
    並伺機販賣而持有之。
二、甲○○因係本院所核發之110年聲搜字第291號搜索票之受搜索
    人，於110年6月16日（起訴書誤載為17日）上午10時15分許
    ，在雲林縣○○鄉○○路○○巷00號前，經雲林縣警察局西螺分局
    警員攔停之際，甲○○見狀並未停車受檢，反基於以駕駛動力
    交通工具而妨害公務執行及損壞公務員職務上掌管物品之犯
    意，駕駛車牌號碼000-0000號租賃小客車（下稱A車），先
    倒車撞擊雲林縣警察局西螺分局警員所駕駛車牌號碼000-00
    00號之警用小客車（下稱B車），致B車受有前保險桿破損、
    車牌變形等損害而喪失其美觀、保護車體之效用。復接續往
    前撞擊雲林縣警察局西螺分局警員所駕駛車牌號碼000-0000
    號之警用小客車（下稱C車），致C車受有右前保險桿刮痕等
    損害而喪失其美觀之效用，而以此強暴方式妨害警員依法執
    行公務，並駕車逃逸。
貳、證據能力：　
　　依裁判書類簡化原則，因本案當事人並未就證據能力有所爭
    執，故不予說明。　　　
參、認定犯罪事實所憑之證據及理由：
    上開犯罪事實，業據被告甲○○於本院審理時坦承不諱（本院
    卷第381頁），並有法務部調查局110年11月19日調科壹字第
    11023209180號函1份（偵卷第275頁至第276頁）、衛生福利
    部草屯療養院鑑驗書（草療鑑字第1100600088號）1份（偵
    卷第15頁至第17頁）、雲林縣警察局手持式拉曼光譜分析儀
    毒品初篩檢測報告1份（偵卷第123頁至第125頁）、搜索同
    意書1份（警卷第21頁）及扣押物品目錄表、雲林縣警察局
    西螺分局搜索扣押筆錄、扣押物品收據各2份（警卷第17頁
    至第20頁、第22頁至第25頁）、照片13張（警卷第38頁至第
    44頁）、行車紀錄器截圖4張（警卷第34頁至第35頁）、照
    片4張（警卷第36頁至第37頁）、內政部警政署刑事警察局1
    10年7月16日刑紋字第1100065900號鑑定書1份（偵卷第137
    頁至第144頁）、本院110年聲搜字第291號搜索票1份（警卷
    第26頁）及雲林縣警察局西螺分局執行逮捕、拘禁告知親友
    通知書、雲林縣警察局西螺分局執行逮捕、拘禁告知本人通
    知書各1份（警卷第32頁至第33頁）、車輛詳細資料報表1份
    （警卷第49頁）、雲林縣警察局刑案現場勘察報告1份（偵
    卷第101頁至第129頁）、估價單2份（警卷第45頁至第46頁
    ）、車號查詢汽車車籍3份（偵卷第215頁、第239頁至第241
    頁）、內政部警政署刑事警察局110年9月17日刑鑑字第1100
    091812號鑑定書1份（偵卷第267頁至第268頁）、衛生福利
    部草屯療養院110年10月13日草療鑑字第1100900436號鑑定
    書1份（偵卷第275頁至第277頁）、臺灣雲林地方檢察署111
    年度偵字第6188號起訴書1份（本院卷第401頁至第404頁）
    附卷可參，且有詳如附表編號1至6所示之扣案物品可資佐證
    。足認被告上開任意性之自白與事實相符，堪以採信。本案
    事證明確，被告犯行洵堪認定，應依法論科。
肆、論罪科刑之理由：　
一、論罪部分：
　㈠罪名：
　　⒈核被告就犯罪事實一所為，係犯毒品危害防制條例第5條第
      1項之意圖販賣而持有第一級毒品罪、第9條第3項、第5條
      第1項、第2項之意圖販賣而持有第一級毒品而混合二種以
      上毒品罪、第5條第2項之意圖販賣而持有第二級毒品罪及
      同條例第9條第3項、第5條第2項、第4項之意圖販賣而持
      有第二級毒品而混合二種以上毒品罪。被告持有第一級毒
      品海洛因、第二級毒品甲基安非他命雖分別逾純質淨重10
      公克、20公克以上，而構成毒品危害防制條例第11條第3
      項之持有第一級毒品純質淨重10公克以上罪、同條第4項
      之持有第二級毒品純質淨重20公克以上罪，惟其持有第一
      級毒品純質淨重10公克以上、持有第二級毒品純質淨重20
      公克以上之低度行為，應為其意圖販賣而持有第一、二級
      毒品之高度行為所吸收，皆不另論罪。另起訴書雖僅載明
      被告係犯毒品危害防制條例第5條第1項之意圖販賣而持有
      第一級毒品罪及同條第2項之意圖販賣而持有第二級毒品
      罪，惟業經公訴檢察官當庭更正如上，並經本院於審理時
      告知如上，且予以被告答辯之機會，無礙被告防禦權之行
      使，附此敘明。
　　⒉核被告就犯罪事實二所為，係犯刑法第135條第3項第1款之
      以駕駛動力交通工具犯妨害公務執行罪、同法第138之損
      壞公務員職務上掌管之物品罪。
　㈡罪數：
　　⒈被告就犯罪事實一所為：
　　　係以一行為同時觸犯意圖販賣而持有第一級毒品罪、意圖
      販賣而持有第一級毒品而混合二種以上毒品罪、意圖販賣
      而持有第二級毒品罪、意圖販賣而持有第二級毒品而混合
      二種以上毒品罪，為想像競合犯，應依刑法第55條前段規
      定，從一重之意圖販賣而持有第一級毒品而混合二種以上
      毒品罪處斷。
　　⒉被告就犯罪事實二所為：
　　　係基於同一妨害公務執行犯意，於前揭時、地，先駕駛A
      車倒車撞擊B車，復向前擦撞C車，係於密切接近之時間及
      地點實施，且均係侵害國家法益，各行為之獨立性極為薄
      弱，依一般社會觀念，在時間差距上難以強行分開，應視
      為數個舉動之接續施行，合為包括之一行為予以評價，屬
      接續犯一罪。又刑法第135條第3項之妨害公務執行罪所處
      罰者，係妨害國家公務之執行，其被害法益為國家，並非
      公務員個人，故本件雖有駕駛B車、C車之數名執行公務警
      員遭當場施以強暴，惟被害之國家法益仍屬單一，並無侵
      害數個法益之情事，仍屬單純一罪。再者，被告上開所為
      ，係以一行為同時觸犯以駕駛動力交通工具犯妨害公務執
      行罪及毀損公務員職務上掌管之物品罪，為想像競合犯，
      應依刑法第55條前段規定，從一重之以駕駛動力交通工具
      犯妨害公務執行罪處斷。
    ⒊被告所犯意圖販賣而持有第一級毒品而混合二種以上毒品
      罪及以駕駛動力交通工具犯妨害公務執行罪，犯意各別，
      行為互殊，應分論併罰。
二、科刑部分：
　㈠累犯是否加重其刑之說明：
　　公訴人於本院審理時固主張提出偵查卷內所附之刑案資料查
    註紀錄表及矯正簡表，作為被告係於106年1月31日假釋保護
    管束期滿執行完畢，而堪認被告係於受徒刑之執行完畢後，
    5年內故意再犯有期徒刑以上之本案，已該當累犯之要件，
    然檢察官並未具體指出被告於本案犯行有何特別惡性及對刑
    罰反應力薄弱等情狀及其證明之方法，依最高法院刑事大法
    庭110年度台上大字第5660號裁定意旨，本院尚無從裁量本
    案是否因被告構成累犯而應加重其刑，爰僅將被告之前科紀
    錄列入刑法第57條第5款「犯罪行為人之品行」之量刑審酌
    事由。
　㈡關於毒品危害防制條例第17條第2項之審酌：
　　⒈毒品危害防制條例第9條第3項之規定，係就現今不同犯罪
      類型之個別犯罪行為予以加重，屬刑法分則加重之性質而
      成為另一獨立之罪。惟本罪僅係將想像競合犯從一重處斷
      之法律效果明定，仍係以同條例第4條至第8條之構成要件
      及法定刑為基礎，而加重各該罪法定刑至二分之一。又同
      條例第17條第2項規定：「犯第4條至第8條之罪於偵查及
      歷次審判中均自白者，減輕其刑」，未將屬獨立罪名之同
      條例第9條第3項之罪列入，若拘泥於所謂獨立罪名及法條
      文義，認為行為人自白犯該獨立罪名之罪，不能適用上開
      減輕其刑規定，豈為事理之平（最高法院111年度台上字
      第1154號判決意旨參照）。
　　⒉被告所為本件犯行，於警詢時坦承持有附表編號1至3所示
      之毒品，而偵訊時檢察官並未就其涉犯意圖販賣而持有毒
      品罪嫌部分，進行訊問，被告自無機會於偵訊時自白此部
      分犯行，惟其於本院審理時則坦承此部分之犯行（本院卷
      第381頁），是本院認仍應依毒品危害防制條例第17條第2
      項之規定減輕其刑。
　㈢是否適用刑法第59條之說明：　　
　　⒈犯罪之情狀顯可憫恕，認科以最低度刑仍嫌過重者，得酌
      量減輕其刑，刑法第59條定有明文。此所謂最低度刑，固
      包括法定最低本刑；惟遇有其他法定減輕之事由者，則應
      係指適用其他法定減輕事由減輕其刑後之最低度刑而言。
      倘被告別有法定減輕事由者，應先適用法定減輕事由減輕
      其刑後，猶認其犯罪之情狀顯可憫恕，即使科以該減輕後
      之最低度刑仍嫌過重者，始得適用刑法第59條規定酌量減
      輕其刑。又該條所謂「犯罪之情狀」，與同法第57條規定
      科刑時應審酌之一切情狀，並非有截然不同之領域，於裁
      判上酌減其刑時，應就犯罪一切情狀（包括第57條所列舉
      之10款事項），予以全盤考量，審酌其犯罪有無可憫恕之
      事由（即判例所稱有特殊之原因與環境等等，在客觀上足
      以引起一般同情，以及宣告法定低度刑，是否猶嫌過重）
      ，以為判斷（最高法院102年台上字第2513號判決意旨參
      照）。又意圖販賣而持有第一級毒品而混合二種以上毒品
      罪之法定刑為無期徒刑或10年1月以上有期徒刑，其法定
      刑甚重。然同為意圖販賣而持有第一級毒品而混合二種以
      上毒品之人，其原因動機不一，犯罪情節未必盡同，其行
      為所造成危害社會之程度亦非可等量齊觀，倘依其情狀處
      以相當之有期徒刑，即足以懲儆，並可達防衛社會之目的
      者，自非不可依客觀之犯行與主觀之惡性二者加以考量其
      情狀，是否有可憫恕之處，適用刑法第59條之規定酌量減
      輕其刑，期使個案裁判之量刑，能斟酌至當，符合比例原
      則。
　　⒉被告本件意圖販賣而持有第一級毒品而混合二種以上毒品
      之犯行固應嚴予非難，然被告於持有之翌日即為警查獲，
      其意圖販賣而持有毒品之時間非長，復無事證足認其係毒
      品之大盤或中盤，而被告所犯意圖販賣而持有第一級毒品
      而混合二種以上毒品罪，其法定刑為無期徒刑或10年1月
      以上有期徒刑，實不可謂為不重，縱依前開毒品危害防制
      條例第17條第2項規定予以減刑後，科處最低度刑猶嫌過
      重，堪認有情輕法重之情狀，為使其量刑斟酌至當，符合
      比例原則，爰就被告本件犯罪事實一之犯行，依刑法第59
      條之規定酌量減輕其刑，並遞減之。　
　㈣爰以行為人之責任為基礎，審酌被告於行為時為年約50歲之
    成年人，前有檢察官主張應構成累犯之施用毒品前案及其他
    多項毒品前科紀錄，明知海洛因、甲基安非他命分別為第一
    、二級毒品，依法不得販賣、持有，卻意圖販賣而逕自持有
    本件扣案毒品，及其持有之數量、純度等，倘流入市面，勢
    將影響他人身心健康，所為自屬不當。又對於警員依法執行
    職務時，恣意以駕駛自小客車撞擊警車之強暴方式妨害其公
    務之執行，藐視國家公權力，傷害公務員之執法尊嚴，對公
    務員值勤之生命安全造成相當危害，並造成警車部分損壞，
    誠有不該。惟念其於本院審理時終知坦承犯行，尚有悔意，
    兼衡其自述教育程度為國小畢業，入監前係獨居，從事抓雞
    之工作，每月收入約4、5萬元之家庭經濟生活狀況，以及檢
    察官、辯護人及被告對於刑度所表示之意見等一切情狀，分
    別量處如主文所示之刑，並定其應執行之刑。
伍、沒收部分：
　㈠扣案如附表編號1至3所示之毒品，為本案查獲之第一、二級
    或混合二種以上之毒品（重量詳如附表編號1至3所示），不
    問屬於犯罪行為人與否，均應依毒品危害防制條例第18條第
    1項前段規定，宣告沒收銷燬；又包覆上開毒品之包裝袋15
    包，因沾有微量毒品成分，無法完全析離，應整體視為查獲
    之毒品，一併沒收銷燬。至送鑑耗損之海洛因、甲基安非他
    命等毒品既已滅失，自無庸再予宣告沒收銷燬。
　㈡扣案如附表編號4至6所示之物品，均係供被告將來販賣毒品
    時預備使用之物，爰均依刑法第38條第2項前段規定宣告沒
    收。　
　㈢扣案如附表編號7至10所示之物品，均非違禁物，且經被告供
    稱與本案無關，爰均不予宣告沒收。
　㈣扣案如附表編號11所示之梅錠1包（驗餘淨重1.7212公克），
    雖經鑑定含有第三級毒品硝甲西泮、第四級毒品硝西泮成分
    ，但因持有純質淨重未達5公克以上，而不構成刑事犯罪，
    且被告供稱係供自己施用等語，卷內復無證據認定與本件被
    告意圖販賣而持有第一、二級及混合二種以上毒品之犯行相
    關，既與本件犯行無涉，自不予宣告沒收，附此敘明。
陸、應適用之法律（僅引程序法）：
    刑事訴訟法第299條第1項前段。
本案經檢察官許景睿提起公訴，檢察官陳淑香到庭執行職務。
中　　華　　民　　國　　111 　年　　8 　　月　　24　　日
                刑事第三庭  審判長法  官  許佩如
　
                                  法  官  黃玥婷
　
                                  法  官  廖奕淳
以上正本證明與原本無異。
如不服本判決應於收受判決後20日內向本院提出上訴書狀，並應
敘述具體理由；其未敘述上訴理由者，應於上訴期間屆滿後20日
內向本院補提理由書（均須按他造當事人之人數附繕本）。「切
勿逕送上級法院」。
                                  書記官　廖千慧
中　　華　　民　　國　　111 　年　　8 　　月　　26　　日
附錄本案論罪科刑法條全文：　
（毒品危害防制條例第5條）
意圖販賣而持有第一級毒品者，處無期徒刑或10年以上有期徒刑
，得併科新臺幣7百萬元以下罰金。
意圖販賣而持有第二級毒品者，處5年以上有期徒刑，得併科新
臺幣5百萬元以下罰金。
意圖販賣而持有第三級毒品者，處3年以上10年以下有期徒刑，
得併科新臺幣3百萬元以下罰金。
意圖販賣而持有第四級毒品或專供製造、施用毒品之器具者，處
1年以上7年以下有期徒刑，得併科新臺幣1百萬元以下罰金。
（毒品危害防制條例第9條）
成年人對未成年人販賣毒品或犯前三條之罪者，依各該條項規定
加重其刑至二分之一。
明知為懷胎婦女而對之販賣毒品或犯前三條之罪者，亦同。
犯前五條之罪而混合二種以上之毒品者，適用其中最高級別毒品
之法定刑，並加重其刑至二分之一。　
（刑法第135條）
對於公務員依法執行職務時，施強暴脅迫者，處3年以下有期徒
刑、拘役或30萬元以下罰金。
意圖使公務員執行一定之職務或妨害其依法執行一定之職務或使
公務員辭職，而施強暴脅迫者，亦同。
犯前二項之罪而有下列情形之一者，處6月以上5年以下有期徒刑
：
一、以駕駛動力交通工具犯之。
二、意圖供行使之用而攜帶兇器或其他危險物品犯之。
犯前三項之罪，因而致公務員於死者，處無期徒刑或七年以上有
期徒刑；致重傷者，處3年以上10年以下有期徒刑。
（刑法第138條）
毀棄、損壞或隱匿公務員職務上掌管或委託第三人掌管之文書、
圖畫、物品，或致令不堪用者，處5年以下有期徒刑。　　　
（附表）
編 號 名稱 數量 鑑定結果 備註 1 白色塊狀物 5包 ①其中1包抽驗檢出第一級毒品海洛因。驗前淨重29.1139公克，驗餘淨重29.0932公克。 ①衛生福利部草屯療養院110年6月18日草療鑑字第1100600088號鑑驗書。（偵卷第15頁至第17頁） ②送驗白色塊狀5包（總毛重52.34公克），送驗單位指定鑑驗白色塊狀1包（編號1）。    ①原編號1至5塊狀檢品5包均含海洛因成分，合計淨重48.02公克，純度66.40%，純質淨重31.89公克。 ①法務部調查局110年11月19日調科壹字第11023209180號函。（偵卷第275頁至第276頁） 2 白色粉末 3包 ①其中一包抽驗檢出第一級毒品微量海洛因、第二級毒品微量甲基安非他命、非屬毒品危害防制條例列管成分咖啡因。驗前淨重12.4813公克，驗餘淨重12.0407公克。 ①衛生福利部草屯療養院110年6月18日草療鑑字第1100600088號鑑驗書。（偵卷第15頁至第17頁） ②送驗白色粉末3包（總毛重23.16公克），送驗單位指定鑑驗白色粉末1包（編號6）。    ①原編號6及7粉末檢品2包均含微量海洛因成分，合計淨重12.93公克。 ②原編號8結晶檢品1包含微量海洛因成分，淨重6.84公克。 ③本案原編號6至8毒品純度均低於1%，依臺灣高等檢察署104年3月9日檢文清字第10400025600號函示不提供純質淨重資料。 ①法務部調查局110年11月19日調科壹字第11023209180號函。（偵卷第275頁至第276頁） 3 晶體 7包 ①其中1包塊狀晶體抽驗檢出第二級毒品甲基安非他命，驗前淨重47.6952公克，驗餘淨重47.5581公克。 ②其中一包潮解狀晶體抽驗檢出第二級毒品甲基安非他命，驗前淨重27.5055公克，驗餘淨重27.3888公克。 ③其中1包粗顆粒晶體抽驗檢出第二級毒品甲基安非他命、第四級毒品（假）麻黃，驗前淨重1.7556公克，驗餘淨重1.7463公克）。 ①衛生福利部草屯療養院110年6月18日草療鑑字第1100600088號鑑驗書。（偵卷第15頁至第17頁） ②送驗晶體7包（總毛重164.54公克），送驗單位指定鑑驗晶體3包（編號1、2、6）。     ①驗前總毛重162.53公克（包裝總重約6.99公克），驗前總淨重約155.54公克。 ②隨機抽取編號1鑑定： 　⑴淨重47.20公克，取0.09公克鑑定用罄，餘47.11公克。 　⑵檢出第二級毒品甲基安非他命成分。 　⑶純度約77%。 ③依據抽測純度值，推估編號1至7均含甲基安非他命之驗前總純質淨重約119.76公克。 ①內政部警政署刑事警察局110年9月17日刑鑑字第1100091812號鑑定書。（偵卷第267頁至第268頁） 4 毒品分裝夾鏈袋 4袋   5 鐵勺 1支   6 電子磅秤 2台   7 行動電話 3部   8 毒品安非他命吸食器 2組   9 未使用之玻璃球 5顆   10 現金新台幣 439,200元   11 毒品梅錠 1包 ①磚紅色錠劑檢出第三級毒品硝甲西泮、第四級毒品硝西泮、非屬毒品危害防制條例列管成分氯氮平。驗前淨重3.3748公克，驗餘淨重1.7212公克。  ①衛生福利部草屯療養院110年6月18日草療鑑字第1100600088號鑑驗書。（偵卷第15頁至第17頁） ②送驗磚紅色錠劑1包，送驗單位指定鑑驗磚紅色錠劑1包（編號1）。    ①磚紅色錠劑檢出第三級毒品硝甲西泮、第四級毒品硝西泮、非屬毒品危害防制條例列管成分氯氮平。驗前淨重3.3748公克，驗餘淨重1.4151公克。 ②硝甲西泮檢驗前淨重3.3748公克，純度<1%。 ③硝西泮檢驗淨重3.3748公克，純度<1%。 ①衛生福利部草屯療養院110年10月13日草療鑑字第1100900436號鑑驗書。（偵卷第277頁）